臺灣高雄地方法院刑事判決　　　　　　　　　　　　　九十年度訴字第一九八五號
　　公　訴　人　臺灣高雄地方法院檢察署檢察官
　　被　　　告　丙○○
　　被　　　告　乙○○
右列被告因重利案件，經檢察官提起公訴（八十九年度偵字第二二七五九號），本院
判決如左：
    主  文
丙○○共同以重利為常業，累犯，處有期徒刑壹年。
乙○○共同以重利為常業，處有期徒刑陸月，如易科罰金，以參佰元折算壹日。
扣案如事實欄所示空白本票捌張、0000000000號行動電話壹具（含晶片）
均沒收。
    事  實
一、丙○○曾因重利罪經法院判處有期徒刑七月確定，於民國（下同）八十七年十一
  月十二日執行完畢，仍不知悔改。復與乙○○基於常業重利之犯意聯絡及行為分
    擔，自八十九年九月二十五日起，至同年十月八日止，連續在台灣新聞報刊登「
    身份證、八萬內、可分期、0000000000號」之廣告，乘他人之急迫、
    輕率、或無經驗，而貸以月息六十分，取得與原本不相當之重利，經營地下錢莊
    ，其方式為：每借款新台幣（下同）一萬元，以十天為一期，每期（預扣）利息
    二千元，而以之營生。嗣有急需用錢之甲○○見報後，撥打乙○○上開電話與嚴
    、許二人聯絡，雙方約定於八十九年九月二十八日下午二時許，在高雄市太平洋
    百貨見面後，即由丙○○駕駛乙○○所有（內載乙○○）之車號ＤＮ─六○六九
    號自小客車，將一萬六千元持至張銀梨位於高雄市○○○路五十九號三樓之九之
    住所交予甲○○，並由甲○○當面簽發面額二萬元之本票予丙○○收執，而取得
    與原本顯不相當之利息。嗣於八十九年十月八日下午二時許，丙○○與乙○○二
    人共乘揭車輛至高雄市○○路與文橫路口向甲○○收取利息時，為警當場查獲，
    並在乙○○位於高雄市○○區○○路三十三號九樓之租所，扣得0000000
    000號手機乙具（含晶片，以下同）、票號ＣＨ四八六八二九、四八六八三○
    、四八六八三三、四八六八三四、四八六八三五、四八六八三六、四八六八三七
    、四八六八三八號等空白本票共八張。
二、案經高雄市政府警察局鹽埕分局報請臺灣高雄地方法院檢察署檢察官偵查起訴。
    理  由
一、訊據被告丙○○坦承有借一萬六千元予甲○○，並於上開逮捕時、地，與乙○○
    共同向甲○○要回上揭借款時被捕乙情不諱，惟矢口否認有何重利犯行，辯稱：
    是三、四年前甲○○在台北華僑舞廳向伊所借云云。又訊據被告乙○○亦坦承伊
    有作錢莊，且該台灣新聞報上「身份證、八萬內、可分期、000000000
    0號」之廣告是伊所刊登，利息是一萬元每月二千元，惟否認其餘。然查：被告
    二人右開犯行，業據被告丙○○於警訊中供承綦詳，核與被害人即證人張銀梨指
    訴之情節相符，雖被告二人以前詞置辯，然被告二人於本院隔離訊問時，被告丙○○供稱：這筆錢我是在四年前借給張銀梨，甲○○當時在舞廳當大班，後來我
    在高雄雪利舞廳碰到她，要向她拿給這筆錢，甲○○認識警察，所以她就報警抓
    我。我因為此事已經服過刑。我是來高雄找朋友玩，一共玩五天，我打電話給乙○○，我告訴他我高雄不熟，要他開車載我四處玩，晚上我都是在三溫暖睡覺，
    這五天中我只有二天和乙○○一起，乙○○家裡在東門市場賣麵。乙○○不認識
    甲○○等語。被告乙○○供稱：案發前下來高雄多久一個多月，我那時沒有工作
    ，我有個朋友家裡有錢，說他願意幫助我，我想登報紙將錢借給別人，可以賺錢
    ，但尚未成交過。丙○○要我幫他去向甲○○拿錢，我去的時候就被警察抓了；
    丙○○之前並沒有找過我，只有那天才第一次來找我而已。那天早上丙○○打電
    話找我去吃飯，之後他就指示我怎麼開車，路是他向我指引的，就開到那個地方
    ，我是台北人，對於高雄不熟，丙○○對高雄的路才熟，我不知道那時是在哪裡
    吃飯，都是丙○○帶我去的；當天到現場時，是丙○○要我下去向甲○○收錢。
    我的錢是我一位好朋友姓盧借我，我都是在他那裡吃飯，生活。我在高雄是住在
    明華、還是明誠路，我不怎麼清楚，盧鴻明住在台南，高雄的住處是他租的，當
    時他並沒有工作，每天玩股票，我住的那棟大樓就是我被查獲的地點，我被查獲
    時盧鴻明不在家等語。渠等二人供述相左，自不足採。此外並有八十九年十月八
    日，台灣新聞報上「身份證、八萬內、可分期、0000000000號」之廣
    告乙則在卷可憑，且有如主文第三項所示之空白支票共八紙及00000000
    00號行動電話乙具扣案可證；又上開扣案行動電話與廣告之行動電話號碼相同
    ，且被告被查獲逮捕時間正巧在刊登廣告之期間內；另前揭空白本票係在被告丙○○皮包內搜出，為被告丙○○所自承，依常理一般人皮包內並無隨時攜帶空白
    本票之習性，且被害人即證人甲○○亦證稱伊於向被告借款時，本票即係被告丙○○所提供，則上開空白本票顯係於被告二人放款時供借款人簽發交付被告二人
    所用。綜上所述，被告二人有前揭常業重利犯行，灼然至明。渠等上述辯解，顯
    係事後卸責之詞，不足採信。本件事證明確，被告二人犯行均堪認定，應予依法
    論科。
二、按被告丙○○、乙○○二人刊登廣告邀約不特定人前來借款，而取得月息六十分
    以上（因預扣）之重利，顯以之營生；核被告二人所為，係犯刑法第三百四十五
    條常業重利罪。被告二人就上開常業重利罪間，有犯意之聯絡及行為之分擔，均
    為共同正犯。另被告丙○○曾因重利罪，經法院判處有期徒刑七月確定，於八十
    七年十一月十二日執行完畢，有臺灣高等法院被告全國前案紀錄表乙份在卷可按
    ，五年之內再犯有期徒刑以上刑之本罪，為累犯，應依法加重其刑。爰審酌被告
    丙○○已有重利前科，已如前述，被告乙○○素行尚可，竟為謀利乘他人急迫之
    際貸予金錢而取得上揭超出一般行情甚多之重利，犯後又砌詞飾卸之態度，並渠
    等獲利之情形及其他一切情狀，分別量處如主文第一、二項所示之刑，並就被告
    乙○○所處之刑部分諭知易科罰金之折算標準，以示懲儆。至扣案如主文第三項
    所示之0000000000號行動電話乙具，為被告乙○○所有；空白本票八
    張，為被告丙○○所有；業據渠等供承在卷，且均為供常業重利犯罪所用之物，
    已如前述，均應依刑法第三十八條第一項第二款宣告沒收。
三、被告於行為後，刑法第四十一條業於九十年一月十日修正公布施行，並於同年月
    十二日生效，依修正前之刑法第四十一條規定：「犯最重本刑為三年以下有期徒
    刑以下之刑之罪，而受六個月以下有期徒刑或拘役之宣告，因身體、教育、職業
    或家庭之關係，執行顯有困難者，得以一元以上三元以下折算罰金」，惟修正後
    之刑法第四十一條第一項規定「犯最重本刑為五年以下有期徒刑以下之刑之罪，
    而受六個月以下有期徒刑或拘役之宣告，因身體、教育、職業或家庭之關係或其
    他正當理由，執行顯有困難者，得以一元以上三元以下，易科罰金。但確因不執
    行所宣告之刑，難收矯正或難以維持法秩序者，不在此限」。比較上開新舊法，
    修正後之刑法第四十一條第一項就得宣告易科罰金之範圍較修正前之舊法之廣，
    是依刑法第二條第一項前段規定，自應適用裁判時之法律即修正後之刑法第四十
    一條第一項規定宣告易科罰金之折算標準。
據上論斷，應依刑事訴訟法第二百九十九條第一項前段、刑法第二十八條、第三百四
十五條、第四十七條、第二條第一項前段、修正後第四十一條第一項、第三十八條第
一項第二款、罰金罰鍰提高標準條例第一條前段、第二條，判決如主文。
本案經檢察官劉河山到庭執行職務。
中      華      民      國      九十一      年      一      月    八    日
                                  臺灣高雄地方法院刑事第六庭
                                      法  官  張世賢
右正本證明與原本無異。
如不服本判決，應於判決送達後十日內，向本院提出上訴狀。
                                      書記官  蔡琬玲
中      華      民      國      九十一      年      一      月    八    日
附錄所犯法條：
中華民國刑法第三百四十五條
 (常業重利罪)
以犯前條之罪為常業者，處五年以下有期徒刑，得併科三千元以下罰金。
